【裁判字號】    92,訴緝,41
【裁判日期】    920718
【裁判案由】    公共危險等
【裁判全文】
臺灣臺南地方法院刑事判決                          九十二年度訴緝字第四一號
    公  訴  人  臺灣台南地方法院檢察署檢察官
    被      告  丙○○
    指定辯護人  本院公設辯護人  甲○○
右列被告因妨害自由等案件，經檢察官提起公訴 (八十八年度偵字第四四四三號、一
二七六五號)，本院判決如左：
    主  文
丙○○無罪。
    理  由
一、公訴意旨略以：丙○○、曾英郎、謝慧、林億富、林世勳、林柏章、劉聰明、
    李建中等八人（曾英郎等七人已判決），與莫昱勳、林鼎營、張瑞明、柳振曄、
    林正宗、李金明、師嘉驊、何清水、林進益、鄭旭南、劉志文、葉代強、陳仁華
    、段經文等十四人（以上十四人已由臺灣台北地方法院檢察署檢察官提起公訴）
    ，均係因案在國防部新店監獄第二監區執行之受刑人。渠等平日不滿該監獄之管
    理方式，積怨在心。民國八十七年七月五日下午二時許，因張瑞明前曾違規將受
    「收監考管」處分之執行，竟引起莫昱勳之極度不滿，除唆使張瑞明拒絕接受執
    行外，並與張瑞明聚集曾英郎、謝慧、林億富、林世勳、林柏章、劉聰明、李
    建中、丙○○、林鼎營、柳振曄、林正宗、李金明、師嘉驊、何清水、林進益、
    鄭旭南、劉志文、葉代強、陳仁華、段經文等人，開始鼓噪滋事。渠等共同基於
    犯意之聯絡，先行拆卸舍區工廠內各機器之鐵棍，然後分持鐵棍及工廠內之木棍
    ，由莫昱勳帶頭控制在廠區之內戒護一兵楊智凱，再脅迫控制工廠鐵門進出之安
    全士官陳志明打開鐵門。衝出鐵門後，曾英郎、謝慧、林億富、林世勳、林柏
    章、劉聰明、李建中、丙○○等與其他人即敲打桌面，破壞門窗、電扇等設備，
    林世勳並要脅戒護士官交出鑰匙，丙○○則拿鑰匙打開放工具鐵櫃，叫沒拿兇器
    之人去拿。渠等又自庫房取出日光燈管，及將剪刀拆解以刀刃綁在鐵棍上，作為
    武器。謝慧、林億富、林世勳、劉聰明、丙○○復以庫房內之松香水、殺蟲劑
    等易燃物製作火把、汽油彈，且引燃棉被等物，欲縱火燒燬庫房以洩憤，幸因建
    物堅固而未得逞。該監獄上尉副分隊長乙○○聞訊前來瞭解狀況時，莫昱勳竟予
    辱罵並將其拉進廠區，與曾英郎、謝慧、林億富、林世勳、林柏章、劉聰明、
    丙○○等人，共同毆打乙○○，造成乙○○左眼眼膜破損、身體多處擦傷、瘀傷
    。渠等又喝令該區之戒護士官、兵連富榮、田凱文、林明義、李育瑞、鄭瑞榮、
    陳志明、鍾至賢、陳啟煜、楊智凱、張逢文等人，脫掉全身衣服僅剩內褲，並先
    後關進舍房及組長室內。其後該監獄科長及副監獄長前來瞭解時，渠等復以惡言
    穢語相向，至同日晚上九時許，始將暴亂平息，因認被告等涉犯刑法第一百三十
    六條第一項後段聚眾妨害公務、第一百三十八條毀損公物罪、第一百七十三條第
    三項、第一項放火未遂罪、第二百七十七條第一項傷害罪、第三百零二條第一項
    妨害自由等罪嫌云云。
二、按犯罪事實應依證據認定之，無證據不得推定其犯罪事實；又不能證明被告犯罪
    者，即應諭知無罪之判決，刑事訴訟法第一百五十四條、第三百零一條第一項分
    別定有明文。就此，歷來最高法院於諸多判例中進一步加以闡釋，如廿九年上字
    第三一０五號判例稱：「刑事訴訟法上所謂認定犯罪事實之證據，係指足以認定
    被告確有犯罪行為之積極證據而言，該項證據自須適合於被告犯罪事實之認定，
    始得採為斷罪資料」；卅年上字第四八二號判例稱：「事實審法院對於證據之取
    捨，依法雖有自由判斷之權，然積極證據不足證明犯罪事實時，被告之抗辯或反
    證縱屬虛偽，仍不能以此資為積極證據應予採信之理由」；卅年上字第八一六號
    判例稱：「認定不利於被告之事實，須依積極證據，茍積極證據不足為不利於被
    告事實之認定時，即應為有利於被告之認定，更不必有何有利之證據」；四十年
    台上字第八六號判例稱：「事實之認定，應憑證據，如未能發現相當證據，或證
    據不足以證明，自不能以推測或擬制之方法，以為裁判基礎」；又按告訴人指訴
    之證據力，最高法院五十二年台上字第一三００號判例稱：「告訴人之告訴，係
    以使被告受刑事追訴為目的，是其陳述是否與事實相符，仍應調查其他證據以資
    審認」；同院卅二年上字第六五七號判例稱：「被害人所述被害情形如無瑕疵可
    指，而就其他方面調查又與事實相符，則其供述未始不足據為判決之基礎」；同
    院六十一年台上字第三０九九號判例稱：「被害人之陳述如無瑕疵，且就其他方
    面調查又與事實相符，固足採為科刑之基礎，倘其陳述尚有瑕疵，則在未究明前
    ，遽採為論罪科刑之根據，即難認為適法」。綜合上開規定暨判例意旨可知，告
    訴人之指訴必須在無瑕疵，且復有其他積極適合之證據可證明其指訴與事實相符
    時始得採取；倘無積極適合之證據可證明犯罪事實時，即使被告無法提出有利之
    證據，或被告之辯解為虛偽者，仍應認定被告並無告訴人所指訴之犯罪事實。
三、訊之被告丙○○堅決否認右揭公共危險等犯行，辯稱：案發當時混亂，我只有丟
    擲燈管，那是他們從庫房裡面拿出來的，我沒有點火，也沒有拿庫房鑰匙，我不
    是帶頭起鬨的人，更沒有毆打軍監管理人員等語，本件矧用之前被告曾英郎、謝
    慧、林億富、林世勳、林柏章、劉聰明、李昌霖（即李建中）均矢口否認有右
    揭犯行。被告曾英郎於偵查及本院審理時辯稱：案發當時我跟人家坐在花園的草
    地上聊天，沒有與林億富等人敲打桌面，破壞門窗、電扇等設備，也沒有放火及
    毆打乙○○等語。被告謝慧於本院審理時辯稱：當時工廠有幾十個人，我只是
    坐在旁邊觀看，案發當時我正執行逃兵被判徒刑八月，我不可能去參與上揭犯行
    ，我也沒有如起訴書所載的敲打桌面，破壞門窗、電扇等設備，我是被人拖下水
    的等語。被告林柏章辯稱：案發當時人家拿了一支木棍給我，但是我沒有拿木棍
    破壞門窗、電扇等設備，且滋事時，我立刻將木棍丟掉，也沒有參與放火及毆打
    乙○○等語。被告劉聰明辯稱：起訴書記載我敲打桌面、破壞門窗等設備，案發
    當時我人在新店監獄受刑期間，應該是好好表現的時候，何況電扇等設備都是鎖
    在庫房裡面，我們是受刑人，怎麼可能用到這種設備，我也沒有以松香水、殺蟲
    劑等物製作火把等物，該等物品平日都鎖在庫房裡面，平時都需要鑰匙才能打開
    庫房，我怎麼可能拿到那些東西。當時人家確實有拿一支鐵棍給我作為自衛用的
    ，我並沒有拿鐵棍毆打乙○○等語。被告林億富辯稱：案發當時我在閱覽室聽到
    聲音，跑出去看到很多人圍在那裡打乙○○，我過去要拉開，但無法阻止，何況
    我根本不認識莫昱勳、張瑞明，沒有必要挺他，我覺得我是被抓來頂罪的等語。
    被告林世勳辯稱：案發當時我根本不知道發生什麼事，我也沒有去脅迫取得鑰匙
    交給丙○○，事發當時我們被擠到外面，怎麼能夠參與此事。我也不認識乙○○
    ，結果就被憲兵押走，並送到臺南軍事監獄，我感到很冤枉。被告李昌霖辯稱：
    案發當時情形很亂，我看到有人在毆打乙○○，我還去阻止，結果我還被不明人
    士打了好幾下，當天去勸架的那個人就是我，可以請證人乙○○指認等語。被告
    曾英郎、謝慧、林億富、林世勳、林柏章、劉聰明、李昌霖於本院審理時，均
    強調確實沒有上開犯行，並請求傳訊證人乙○○到庭對質指認，本院依職權傳訊
    證人乙○○供稱：案發當天確實很亂，我固然有被毆打，但是被何人所打，我實
    在無法指認。又剛才我聽到被告李昌霖在庭上說我被打時，有一個人（指他）還
    替我勸架，案發當時確實有一個人在我被打時勸架，並帶我到後面去，那個人應
    該就是在庭的被告李昌霖沒有錯等語。查本件案發當時，係在軍事監獄內，而軍
    事監獄管理嚴謹，公訴人認為被告仍命令戒護士官交出鑰匙，並自庫房取出日光
    燈管及將剪刀拆解以刀刃綁在鐵棍上作為武器，又以庫房內的松香水、殺蟲劑等
    易燃物製作火把、汽油彈，欲放火庫房洩憤，誠難以想像。又案發當時固然有莫
    昱勳、林鼎營、林正宗對被害人乙○○以棍棒毆打，並私行拘禁，而被告莫昱勳
    、林鼎營、林正宗亦因此被臺灣臺北地方法院以共同施行拘禁判處有期徒刑六月
    ，如易科罰金，以參佰元折算壹日，其餘被起訴之同案被告張瑞明、鄭旭男、林
    進益、陳仁華均因查無積極證據而判處無罪，此有該院八十八年度訴字第四五一
    號刑事判決附卷可稽。綜上情節以觀，案發當時現場應似混亂，難以認定被告丙
    ○○、曾英郎、謝慧、林億富、林世勳、林柏章、劉聰明、李昌霖確有公訴意
    旨所訴各端犯罪事實，或與他人有何犯意聯絡、行為分擔，此外，本院復查無其
    他積極證據，足認被告丙○○、曾英郎、謝慧、林億富、林世勳、林柏章、劉
    聰明、李昌霖有公訴意旨所指之罪嫌，揆諸首開規定，自應為無罪之諭知，以免
    冤抑。
據上論斷，應依刑事訴訟法第三百零一條第一項，判決如主文。
本案經檢察官曾昭愷到庭執行職務。
中      華      民      國    九十二    年      七      月    十八    日
                                  臺灣臺南地方法院刑事第二庭
                                          法  官  陳  忠  鎣
右正本證明與原本無異。
如不服本判決，應於判決送達後十日內，向本院提出上訴狀。（應附繕本）
                                          書記官  吳  信  助
中      華      民      國    九十二    年      七      月    十八    日


司法院資訊處製作；財團法人民間司法改革基金會備份。
